臺灣彰化地方法院民事裁定
110年度訴字第222號
原      告  陳火炎  
被      告  陳候慷  
            陳泊廷  
            陳柏辰  
            陳玟蒨  
兼上列二人之共同
法定代理人  陳品均  
上列當事人間請求確認通行權等事件，本院裁定如下：
    主  文
原告之訴駁回。
訴訟費用由原告負擔。
  事  實  及  理  由
壹、原告主張：
  伊為彰化縣○○鄉○○○段○000地號土地之所有權人，同段338、3
    39地號土地(下稱系爭土地)及第三人陳彥明所有同段340、3
    41地號土地（陳彦明同意原告通行其土地) ，為兩造之先人
    陳條所有，陳條過世後系爭土地經數次繼承後現由被告陳候
    慷、陳品均、陳泊廷、陳柏辰、陳玫蒨公同共有。系爭土地
    原設有一道路（下稱系爭道路），係陳條為便利使用牛車搬
    運農耕機具及稻縠、稻草回家，且為避免遭他人阻斷造成出
    入不便而設置。原告之父陳條於子女成家後分配家產，將系
    爭道路東邊土地分配予由陳條三子陳樹林，西邊土地分配予
    陳條二子陳天宗，陳條並於分配表示，系爭道路係供住家出
    入及農耕之用，日後子孫不得廢止及阻攔通行，並經陳條之
    子全數同意。嗣因陳條與原告同住，且舊宅年久失修無法居
    住，伊欲整建，遂於取得二哥即陳天宗、三哥即陳樹林同意
    後，先擴建道路，俾利通行，惟因附近環境變遷，系爭道路
    成為陳氏老宅及342地號土地唯一對外道路後，再經陳天宗
    、陳樹林之繼承人陳彦明、陳見發同意提供土地，由原告出
    資施工鋪設路面完工使用至今。既原告所有之系爭342地號
    土地四周均為他人田地，與公路無適宜之聯絡，必須經由他
    人土地始能對外通行，屬於袋地，通行被告等所有之系爭土
    地為對周圍地損害最小之通行方式，惟被告否認原告就系爭
    土地有通行權，是兩造就原告對系爭土地有無袋地通行權，
    顯有爭執，而有經由確認訴訟除去此項私法爭執之必要，故
    原告有提起本件訴訟之確認利益。又原告擬申請建造簡單農
    舍，存放農業機械及生產用之農業設施棚架，加工於農業用
    途，而被告所有342地號土地有低窪部分，為便利通行，故
    有開設道路之必要，而系爭土地上現已有系爭道路可供系爭
    土地通行之用，核屬最為便利，且對周圍侵害最小。爰依民
    法第787條袋地通行權規定，就被告等所有系爭土地求為判
    決確認通行權及排除侵害等語。
  並聲明：㈠確認原告就被告陳候慷、陳品均、陳泊廷、陳柏辰
    、陳玟儐所有坐落彰化縣○○鄉○○○段○000地號、第339地號土
    地有通行權存在；㈡被告等應容忍原告於前項所示有通行權
    之土地上鋪設道路供通行使用，並不得設置障礙物或為任何
    妨害原告通行之行為。
貳、被告陳候慷、陳柏辰、陳泊廷、陳玟蒨、陳品均答辯：
  本件訴訟標的業經本院109年度斗簡字第341號案件審理中，
    並於110年2月22日完成地政機關會勘測量，原告所為核屬重
    複起訴，於法未核等語。
  並聲明：㈠原告之訴駁回。訴訟費用由原告負擔。
參、得心證之理由：
  按已起訴之事件，在訴訟繫屬中，該訴訟之原告或被告不得
    更以他造為被告，就同一訴訟標的提起新訴或反訴，此觀民
    事訴訟法第253條之規定自明。所謂就同一訴訟標的提起新
    訴或反訴，不僅指後訴係就同一訴訟標的求為與前訴內容相
    同之判決而言，即後訴係就同一訴訟標的，求為與前訴內容
    可以代用之判決，亦屬包含在內。故前訴以某請求為訴訟標
    的求為給付判決，而後訴以該請求為訴訟標的，求為積極或
    消極之確認判決，仍在上開法條禁止重訴之列（本院46年台
    抗字第136 號判例參照）。
  經查：被告於原告提起本件確認訴訟之109年12月28日（見本
    院卷第11頁之收狀戳章）前之109年10月13日即已具狀提起
    另案給付訴訟（見本院卷第115 頁，另案起訴狀之收文戳章
    ），並經本院以109年度斗簡字第341號拆除地上物返還土地
    等事件受理在案（下稱前案），且原告於本院審理中到院表
    示本件訴訟標的與前案中對造請求拆除房地之位置相同(見
    本院卷第210頁)，並有本院職權所調本院109年度斗簡字第3
    41號彰化縣北斗地政事務110年2月19日北土測第231號土地
    複丈成果圖可佐，此由此可知，前案之當事人與本案完全相
    同，僅原、被告相互異位，前案之聲明為請求拆除地上物返
    還系爭土地之給付聲明，而本案則以確認原告於系爭土地上
    有袋地通行權為訴訟標的，求為積極之確認判決。則原告於
    109年12月28日提起本件訴訟時，係就前案繫屬中為更行起
    訴，且與本件訴訟係同一當事人就同一法律關係而為相反之
    請求，揆諸前揭說明，本件起訴違背民事訴訟法第253 條規
    定，應依民事訴訟法第249 條第1 項第7 款裁定駁回之。
肆、依民事訴訟法第249 條第1 項第7 款、第95條、第78條，裁
    定如主文。
中　　華　　民　　國　　110 　年　　3 　　月　　31　　日
                  民事第四庭    法　官　洪志賢
以上正本係照原本作成。
如對判決上訴，應於判決送達後20日內向本院提出上訴狀。如委
任律師提起上訴者，應一併繳納上訴審裁判費。
中　　華　　民　　國　　110 　年　　3 　　月　　22　　日
                                書記官　林嘉賢